臺灣臺南地方法院交通事件裁定　　100年度交聲字第420號
移送機關　　交通部公路總局嘉義區監理所臺南監理站
異議人即
受處分人　　張國政
上列受處分人因違反道路交通管理處罰條例案件，對於交通部公
路總局嘉義區監理所臺南監理站民國100年5月4日所為之裁決處
分（處分案號：嘉監南字第裁74-S00000000號），聲明異議，本
院裁定如下：
    主  文
異議駁回。
    理  由
一、處分人即異議人張國政（下稱異議人）駕駛牌照號碼GEV-54
    1號重型機車，於民國（下同）100年4月13日上午09 時15分
    許，在台南市○○路○段與安和路4段之交岔路口，因有未依
    號誌指示行駛之違規行為（騎乘機車未依規定兩段式左轉）
    」，遭台南市警察局和順派出所員警製單舉發，嗣交通部公
    路總局嘉義區監理所臺南監理站（下稱移送機關）以違規事
    證明確，依道路交通管理處罰條例第48條第1項第2款及第63
    條第1項第1款（原裁決書漏載第1款）等規定，裁處新台幣
    600元等語，並記違規點數1點。
二、本件聲明異議意旨略以：本件舉發並無照片為證，難令人信
    服，且當時正值上班巔峰情形，待轉車區內已人滿為患，無
    法再容納更多的車輛，所以情非得已無法兩段式左轉，並未
    影響直行車輛用路權，豈料執行人員不顧情理法予以舉發；
    又舉發機關事後提出之照片拍攝日期並非員警所稱之違規日
    期，並無法依此還原當日情形；為此聲明異議，請求撤銷原
    處分等語。
三、按汽車駕駛人轉彎時，有不依標誌、標線、號誌指示情形者
    ，處600元以上1,800元以下罰鍰；汽車駕駛人有第48條及第
    60條第2項第1款情形者，除依原條款處罰鍰外，各記違規點
    數1點；道路交通管理處罰條例第48條第1項第2款及第63條
    第1項第1款分別定有明文。
四、經查：
  (一)異議人遭警舉發，於上開時、地，駕駛車牌號碼GEV-541號
    重型機車，有機車未依規定兩段式左轉之違規行為，有台南
    市警察局100年4月13日南市警交字第S00000000號舉發違反
    道路交通管理事件通知單1份附卷可稽。
  (二)異議人雖辯稱本件舉發並無照片為證，不足令人信服，其不
    記得於上開時、地有移送機關所指之違規行為云云，然異議
    人於上揭時、地，行經前揭路口時，有駕駛機車未兩段式左
    轉之違規行為乙節，然業據異議人於本院100年6月28日訊問
    時，到庭陳稱：「（法官問：異議何事及何理由?當時是否
    從長和路左轉安和路四段?）是的，我通過長和路時是黃燈
    過到一半時變成紅燈，所以我才左轉安和路，我的目的本來
    是要直行。」、「（法官問：依你剛剛所述你是沒有作兩段
    式左轉的動作?）因為安和路已經是綠燈了，所以不用兩段
    式左轉就可以通過」等語在卷（見本院100年6月28日訊問筆
    錄）。是異議人自承有未依規定兩段式左轉之行為，從而，
    異議人之上述違規事實，應堪認定。
  (三)至於異議人雖辯稱其通過長和路時係黃燈，行駛至一半時，
    變成紅燈，安和路變成綠燈，因此，其將原直行長和路之方
    向改變為左轉安和路，並不用兩段式左轉云云，惟按機器腳
    踏車行駛至交岔路口，其轉彎，應依標誌或標線之規定行駛
    ；無標誌或標線者，應依道路交通安全規則第102條及下列
    規定行駛：一、內側車道設有禁行機車標誌或標線者，應依
    兩段方式進行左轉，不得由內側或其他車道左轉。二、在三
    快車道以上單行道道路，行駛於右側車道或慢車道者，應以
    兩段方式進行左轉彎；行駛於左側車道或慢車道者，應以兩
    段方式進行右轉彎，道路交通安全規則第99條第2項定有明
    文。觀之上揭條文要求機車駕駛人行駛至特定路口處需採二
    段式左轉之立法意旨，乃係禁止機車駕駛人有左轉穿越道路
    內側直行車道之行為，此舉有利於維持道路行車順暢及通行
    秩序，更可避免機車駕駛人左轉穿越直行車道造成其他用路
    人，尤其後方來車巨大風險所設之規定；基此，上揭立法意
    旨於設有機車兩段式左轉標誌之路口處，亦即一體適用之。
    因此，異議人既然其原本之目的係欲直行長和路，自不得因
    其通過該路口之停止線後，發覺橫向之安和路四段號誌已變
    為綠燈，即得逕自左轉，無庸二段式左轉，否則後方來車無
    從知悉異議人有突然將直行之行向變更為左轉行向之意圖，
    繼續直行的結果，恐造成其他用路人行車上之風險，異議人
    執前揭情詞，陳稱本件舉發不當云云，自屬無據。
  (四)又按警方取締交通違規事件，其以照相方式取證者，固足為
    違規之證明，惟警員當場舉發者，舉發之員警本身之目睹、
    耳聞，亦為違規人違規之證明，非必所有之違規事件，均需
    有照相方足為違規之證據。況警察執行勤務，事項繁瑣，且
    違規情形一過即逝，並非長期存在，何能要求警察必備有照
    相機取證？而本件縱無舉發照片為佐證，然異議人亦自承其
    有上述違規事實，自得為本院判斷之依據，附此敘明。
五、綜上所述，異議人於前揭時、地有未依號誌指示行駛之違規
    事實，應堪認定。則移送機關據以援引道路交通管理處罰條
    例第48條第1項第2款及第63條第1項第1款之規定，裁處異議
    人罰鍰新台幣600元，並記違規點數1點，核無違誤或不當，
    本件異議為無理由，應予駁回。
六、據上論斷，應依道路交通管理處罰條例第87條第2項、道路
    交通事件處理辦法第18條，裁定如主文。
中    華    民    國   100    年    7     月    29    日
                     交通法庭   法  官   陳淑勤
以上正本證明與原本無異。
如不服本裁定，應於送達後5日內，向本院提出抗告狀。
                                書記官   謝竣閎
中    華    民    國   100    年    7     月    29    日